臺北高等行政法院判決　　　　　　　　　　　　　　　九十三年度簡字第四三八號
　　原　　　告　億凱企業股份有限公司
　　　　　　　 （原為億凱企業有限公司）
　　代　表　人　甲○○
　　訴訟代理人　丁○○
　　被　　　告　行政院勞工委員會
　　代　表　人　陳菊（主任委員）
　　訴訟代理人　戊○○
　　　　　　　　丙○○
右當事人間因職業災害勞工保護法事件，原告不服行政院中華民國九十三年一月八日
院台訴字第０九二００九三八二一號訴願決定，提起行政訴訟。本院判決如左：
　　主  文
訴願決定及原處分均撤銷。
訴訟費用由被告負擔。
　　事  實
一、事實概要：被告依據勞工保險局之查報，以原告未於其員工黃錦豊於九十一年六
    月十二日到職當日申報參加勞工保險，因黃錦豊於九十一年七月三日遭遇職業災
    害，乃依職業災害勞工保護法第三十四條前段規定，以九十二年七月十一日勞局
    承字第０九二０一０三三０七０號函，處以應負擔保險費金額四倍之罰鍰新臺幣
    （下同）二千三百四十元。原告不服，提起訴願，經決定駁回後，遂提起本件行
    政訴訟。
二、兩造聲明：
　　(一)原告聲明：訴願決定及原處分均撤銷。
　　(二)被告聲明：駁回原告之訴。
三、兩造之爭點：原告之員工黃錦豊係何日到職？
　　(一)原告主張之理由：
      1.查黃錦豊於九十一年六月十二日至原告公司應徵操作員，因不知其有無操作
        員經驗，廠長要求其試作後，見其工作生疏而未當場錄用，請其等候通知，
        但給予一千元之貼補費用。迄同年月三十日之例假日，黃錦豊二度到廠要求
        公司僱用他，廠長因見其有心，始讓其填具履歷表，並約定同年七月三日到
        職，擔任工作為機械操作員及工資按日計酬一千元計算。當日因屬例假日，
        黃錦豊自願幫忙整理東西，又不願接受廠長請吃飯，廠長才給其一千元。嗣
        黃錦豊於約定之七月三日到職，勞動契約成立，原告公司遂依法於當日為其
        加保勞、健保，於法並無不合。
      2.至被告依原告存證信函所指：「台端於九十一年六月十二日到億凱企業（應
        徵）任契工，日薪資一千元，實作實領。」等語，且未予原告陳述之機會，
        逕認定黃錦豊是六月十二日到職，而依職業災害勞工保護法第三十四條規定
        裁處原告罰鍰，顯有違誤且有違行政程序法第一０二條之規定。況本件既無
        黃錦豊之出勤紀錄、工作紀錄、領薪紀錄，何以證明其六月十二日即已開始
        到職上班，倒是六月二一十日所填具之應徵履歷表卡，約定七月三日到職，
        而該員當日有到職上班，有出勤卡可為證，足證黃錦豊係於當日到職，嗣其
        在該日下班前工作中受傷，原告亦依法給予工資補償。被告予查證及採信，
        而作成作成本件行政處分，具有重大明顯之瑕疵，應屬無效之行政處分。
　　(二)被告主張之理由：
      1.查原告於九十一年六月十二日僱用乙○○君從事工作，並未依規定為其申報
        參加勞工保險，迄黃錦豊於九十一年七月三日發生職業災害始為其加保，被
        告依職業災害勞工保護法第三十四條前段規定，對原告按自九十二年六月十
        二日（僱用日）起至同年七月三日（職業災害事故發生日）止應負擔保險費
        金額處以四倍罰鍰二千三百四十元，並無不合。
      2.原告主張黃錦豊九十一年六月十二日僅是前來應徵試做而已，被告單以存證
        信函說詞作成處分，有違行政程序法第一０二條規定云云，惟查，原告之負
        責人甲○○於勞工保險局進行訪查時，陳稱：黃錦豊於九十一年六月十二日
        早上至公司應徵，於廠內實習一天，因廠長對其工作表現不滿意，故十三日
        起即未至廠內工作，迄同年六月三十日又至公司說明要繼續工作，當日有於
        廠內工作。因公司要求其提供身分證以便參加勞保，但該員當天無法提供。
        七月二日又沒原因缺席，於七月三日該員又至公司工作，是本公司認為其七
        月三日才正式上班，故當日為其申報加入勞保。該員是契約工，於十二日及
        三十日工作結束後給予現金一天一仟元（但未列入工資表）等語，惟原告回
        覆黃錦豊之存證信函(一)則載有：「台端（即黃錦豊）於九十一年六月十二日
        到億凱企業任契約工，日薪一千元，實作實領。又本公司之胡毓清廠長，絕
        無於九十一年六月二十九日，口頭承諾將台端於七月一日升為正式員工…」
        依該信函所述，顯見原告不否認自九十一年六月十二日起有僱用黃錦豊之事
        實，則原告既有僱用黃錦豊之事實，依首揭規定即應為其加保，不因黃錦豊
        為契約工或正式員工而有不同，故被告所為罰鍰處分，於法並無不合，原告
        所訴顯無理由。
　　理  由
一、按「年滿十五歲以上，六十歲以下受僱於僱用五人以上公司、行號之員工，應以
    其雇主或所屬團體或所屬機構為投保單位，全部參加勞工保險為被保險人：…二
    受僱於僱用五人以上員公司行號之員工。」「符合第六條規定之勞工，各投保單
    位應於其所屬勞工到職、入會、到訓、離職、退會、結訓之當日，列表通知保險
    人；其保險效力之開始或停止，均自應為通知之當日起算。但投保單位非於勞工
    到職、入會、到訓之當日列表通知保險人者，除依本條例第七十二條規定處罰外
    ，其保險效力之開始，均自通知之翌日起算。」勞工保險條例第六條第一項第二
    款及第十一條分別定有明文。又「依法應為所屬勞工辦理加入勞工保險而未辦理
    之雇主，其勞工發生職業災害事故者，按僱用之日至事故發生之日應負擔之保險
    費金額，處以四倍至十倍罰鍰，不適用勞工保險條例第七十二條第一項有關罰鍰
    之規定。」亦為職業災害勞工保護法第三十四條前段所明定。
二、本件被告依據勞工保險局之查報，以原告未於其員工黃錦豊到職當日申報參加勞
    工保險，黃錦豊於九十一年七月三日遭遇職業災害，乃依職業災害勞工保護法第
    三十四條前段規定，按原告應負擔保險費金額四倍裁處其二千三百四十元罰鍰之
    事實，有被告九十二年七月十一日勞局承字第０九二０一０三三０七０號函附原
    處分卷可稽，並為兩造所不爭，堪信為真實。原告不服循序提起行政訴訟，主張
    ：黃錦豊於九十一年六月十二日初次應徵並未錄用，同年、月三十日再次應徵始
    予錄用，並約定到職日為九十一年七月三日，工資為按日計酬，其於黃錦豊到職
    當日辦理加保，並未違反規定等語。故本件厥應審究者，係原告之員工黃錦豊係
    九十一年六月十二日或同年七月三日到職？
三、經查，被告認原告之員工黃錦豊之到職日為九十一年六月十二日，無非以原告公
    司之之負責人甲○○於訪查時，自承黃錦豊於九十一年六月十二日前來應徵時，
    有留在廠內實習一天，並給予報酬一千元等語，及原告與黃錦豊往來之存證信函
    為主要論據。惟本院傳訊證人黃錦豊到庭證稱：「我是看到報紙，是在九十一年
    六月十二日到原告公司應徵操作員，他讓我做半天測試看會不會做，當時報紙並
    沒有刊登要有經驗，我到了測試完以後，他說我年紀稍微大一點，要不要用我再
    等通知，因為我已經有做半天，他就給我壹仟元，然後我就一直等到六月三十日
    ，沒有收到通知，所以我就主動到公司問看看要不要僱用我，當天我遇到原告公
    司的廠長，我跟他要求我很需要這份工作，所以他叫我當天填履歷表，叫我七月
    一日上班，因為我跟他說，我七月一、二日有事，然後他就說七月三日才正式上
    班，我就當天先填履歷表，我就七月三日上班，上了半天，我覺得這個工作的操
    作方式有點危險，我就不想做，中午的時候，我有跟廠長反應，廠長跟我說，他
    已經做很多年了，應該沒有問題，我就想說做到下班再看看，做到下班時，我就
    出事了。六月三十日我去公司時，廠長同意僱用我以後，就叫我幫忙他整理一下
    模具，然後他看我做得很累，他就拿了壹仟元給我去買飲料，剩九百多元，他就
    說，剩下的九百多元給我。」「六月三十日廠長告訴我，他同意用我是契約工的
    性質，日薪是壹仟元，享有勞健保，工資是實做實領。存證信函的部分是因為當
    時原告公司解除我勞動契約，我才想說六月十二日是不是可以算是上班，以這個
    為當作談判的籌碼。」 (見本院九十三年六月二十五日準備程序筆錄)，核與原
    告所述情形相符，並有原告提出黃錦豊之履歷表、考勤表附卷可稽，故依上開證
    據，足證原告公司係於九十一年六月三十日始決定僱用黃錦豊，並約定自同年七
    月三日開始上班，則原告公司於黃錦豊確依約於九十一年年七月三日到職時，於
    當日為其申報參加勞工保險，於法尚無不合。原告徒以黃錦豊於同年六月十二日
    前往原告公司應徵試作，再於同年月三十日到原告公司請求聘僱時，原告公司均
    有給予恩惠性之貼補費用各一千元，遽認該款項即為報酬，而據以認定原告於九
    十一年六月十二日即僱用黃錦豊，並於當日到職開始上班，自有未洽。
四、綜上所述，被告未予詳查，逕認原告之員工黃錦豊係於九十一年六月十二日到職
    ，原告未於當日為其申報參加勞工保險，嗣黃錦豊於九十一年七月三日遭遇職業
    災害，而依職業災害勞工保護法第三十四條前段規定，按原告應負擔保險費金額
    四倍裁處其罰鍰之處分，尚嫌率斷，訴願決定未予糾正，亦有未合，原告訴請撤
    銷原處分及訴願決定，為有理由，應予准許。又本件為簡易事件，爰不經言詞辯
    論，逕為判決，併予敘明。
據上論結，原告之訴為有理由，爰依行政訴訟法第九十八條第三項前段，判決如主文。
中　　　華　　　民　　　國　　九十三　　年　　　七　　　月　　二十三　　日
                        臺 北 高 等 行 政 法 院   第 一 庭
                                                    法  官　蕭惠芳
右為正本係照原本作成。
本件以訴訟事件所涉及之法律見解具有原則性者為限，始得於本判決送達後二十日內
向本院提出上訴狀並表明上訴理由，如已於本判決宣示後送達前提起上訴者，應於判
決送達後二十日內補具上訴理由（均按他造人數附繕本），且經最高行政法院許可後
方得上訴。
中　　　華　　　民　　　國　　九十三　　年　　　七　　　月　　二十三　　日
            　　　　　　　　　　　　　　    　      書記官  李淑貞
